臺灣高等法院刑事裁定　　　　　　　　96年度聲減字第4851號
聲　請　人　臺灣高等法院檢察署檢察官
受　刑　人　甲○○
　　　　　　　　　　（在台灣台北監獄執行）
上列受刑人因違反毒品防制條例等案件，經判決罪刑確定，聲請
人聲請減刑（聲請案號︰台灣高等法院檢察署九十六年度聲減字
第4258號），本院裁定如下：
    主  文
甲○○犯如附表編號一至四之罪，減刑詳如附表編號一至四所載
，應執行有期徒刑壹年拾月，如易科罰金以銀元佰元即新台幣
玖佰元折算壹日。又犯如附表編號五、七、八、九之罪，減刑詳
如附表編號五、七、八、九所載，與如附表編號六所列不應減刑
之罪所處之刑，應執行有期徒刑年陸月。併執行之。
    理  由
一、查受刑人甲○○於附表所列日期犯毒品防制條例一級毒品施
    用等罪，經判處如附表所列之刑，均確定在案。
二、茲檢察官以受刑人所犯如附表編號一、二、三、四、五、七
    、八、九之罪，其犯罪時間，均在民國九十六年四月二十四
    日以前，悉合於減刑條件，聲請予以減刑，並聲請分別(一)就
    所犯如附表編號一至四之罪，定其應執行之刑，並諭知易科
    罰金之折算標準；及(二)就所犯如附表編號五、七、八、九之
    罪，與如附表編號六所列不應減刑之罪所處之刑，定其應執
    行之刑。
三、按數罪併罰，有二裁判以上者，依刑法第五十一條規定，定
    其應執行刑，同法第五十三條定有明文，惟刑法已於民國（
    下同）九十四年一月七日大幅修正公布，並自九十五年七月
    一日施行，依修正後刑法第二條第一項規定：「行為後法律
    有變更者，適用行為時之法律。但行為後之法律有利於行為
    人者，適用最有利於行為人之法律（刑法第二條係準據法，
    無新舊法比較問題），是以，依刑法第五十一條定應執行刑
    時，裁判確定前犯數罪，其中一罪在新法施行前者，亦應為
    新舊法比較（最高法院第八次刑事庭會議決議意旨可供參照
    ）。而修正前刑法第五十一條第五款規定：「數罪併罰，分
    別宣告其罪之刑，依左列各款定其應執行者：宣告多數有期
    徒刑者，於各刑中之最長期以上，各刑合併之刑期以下，定
    其刑期。但不得逾二十年。」修正後刑法第五十一條第五款
    則規定：「宣告多數有期徒刑者，於各刑中之最長期以上，
    各刑合併之刑期以下，定其刑期。但不得逾三十年。」查本
    件受刑人所犯如附表所示編號三至九之犯罪時間，係於九十
    五年七月一日之前，茲比較新、舊法結果，認為修正後刑法
    第五十一條第五款並非較有利於受刑人，依修正後刑法第二
    條第一項前段之規定，仍應依修正前刑法第五十一條第五款
    規定，定其應執行之刑。另以，修正前刑法第四十一條第一
    項前段、第二項規定：「犯最重本刑為五年以下有期徒刑以
    下之刑之罪，而受六個月以下有期徒刑或拘役之宣告，因身
    體、教育、職業、家庭之關係或其他正當事由，執行顯有困
    難者，得以一元以上三元以下折算一日，易科罰金」、「併
    合處罰之數罪，均有前項情形，其應執行之刑逾六月者，亦
    同。」根據修正前罰金罰鍰提高標準條例第二條規定：「依
    刑法第四十一條易科罰金者，均就其原定數額提高為一百倍
    折算一日；法律所定罰金數額未依本條例提高倍數，或其處
    罰法條無罰金刑之規定者，亦同」，修正前易科罰金之折算
    標準最高為銀元三百元，最低為銀元一百元，換算為新臺幣
    後，最高額為新臺幣九百元，最低額為新臺幣三百元；修正
    後刑法第四十一條第一項前段、第二項係規定：「犯最重本
    刑為五年以下有期徒刑以下之刑之罪，而受六個月以下有期
    徒刑或拘役之宣告者，得以新台幣一千元、二千元或三千元
    折算一日，易科罰金」、「前項規定於數罪併罰，其應執行
    之刑未逾六月者，亦適用之。」及依據九十四年二月二日修
    正公布，並自九十五年七月一日施行之刑法施行法第三條之
    一第三項規定：「於九十四年一月七日刑法修正施行前犯併
    合處罰數罪中之一罪，且該數罪均符合第四十一條第一項得
    易科罰金之規定者，適用九十年一月四日修正之刑法第四十
    一條第二項規定」，而本件受刑人所犯如附表編號一至四所
    示之罪所減得之刑，均在六個月以下，且所犯亦均為最重本
    刑五年以下有期徒刑之罪，然而，編號三、四所示犯罪時間
    係於九十五年七月一日前，編號一、二所示之犯罪時間均於
    九十五年七月一日之後，依刑法施行法第三條之一第三項之
    規定，雖其應執行刑已逾有期徒刑六月，仍得依修正前刑法
    第四十一條第二項之規定易科罰金，故本件仍應就附表編號
    一至四所示之罪減得之刑定應執行刑，並諭知易科罰金之折
    算標準。而且，因有二不同之易科罰金之折算標準，依刑法
    第二條第一項前段及九十六年減刑案件應行注意事項第三十
    四條之規定，應適用最有利於受刑人之折算標準，即以銀元
    三百元即新台幣九百元折算一日。
四、至本件受刑人所犯如附表編號一至四之罪，因與所犯如附表
    編號五至九之罪間，不合刑法第五十一條數罪併罰之要件，
    毋庸另定其應執行之刑，附此敘明。另關於附表編號六所示
    確定判決諭知受刑人應於刑之執行完畢後或赦免後，令入勞
    動場所強制工作三年部分，不在減刑及定執行刑範圍，併此
    敘明。
五、經核尚無不合，應予准許。爰依中華民國九十六年罪犯減刑
    條例第二條第一項第三款、第八條第一項、第三項、第九條
    、第十條、第十二條、第十五條，刑法第二條第一項前段、
    第五十三條、修正前刑法第五十一條第五款、第四十一條，
    刑法施行法第一條之一，修正前罰金罰鍰提高標準條例第二
    條，現行法規所定貨幣單位折算新臺幣條例第二條，裁定如
    主文。
中　　華　　民　　國　　96　　年　　12　　月　　10　　日
                  刑事第十九庭  審判長法  官　尤豐彥
                                      法  官  魏新國
                                      法  官  洪昌宏
以上正本證明與原本無異。
如不服本裁定，應於收受送達後五日內向本院提出抗告狀。
                                      書記官  王韻雅
中　　華　　民　　國　　96　　年　　12　　月　　10　　日
